臺灣臺中地方法院刑事判決　　　　　　　　　　　　九十一年度易字第二九三七號
　　公　訴　人　臺灣臺中地方法院檢察署檢察官
　　被　　　告　丁○○
右列被告因妨害自由等案件，經檢察官提起公訴（九十一年度偵字第一八一八九號）
，本院判決如左：
    主  文
丁○○共同以非法方法剝奪人之行動自由，處有期徒刑肆月，如易科罰金，以佰元
折算壹日。
    事  實
一、丁○○（行為時係十八歲以上未滿二十歲之人，非屬成年人）於民國九十一年九
    月四日晚間十時許，自其在網咖店認識之友人林文彬（係語音，正確姓名、年籍
    均不詳）處得知其友人廖宜忠（係語音，正確之姓名、年籍均不詳，未經檢察官
    依法偵辦）住處附近有人找麻煩（此係導因於丙○○之堂姪女黃雅偵與廖宜忠二
    人因談判分手事宜，黃雅偵因自九十一年九月三日外出後即行蹤不明，丙○○乃
    介入處理），引起廖宜忠之不滿，廖宜忠即召集包括丁○○與楊志賢、賴建安、
    鄒嘉慶、施元裕（以上四人年籍資料均附於偵查卷內，惟亦均未經檢察官依法偵
    辦）在內合計約十五名以上之男子（除上開五人，其餘之人係姓名、年籍、住居
    所均不詳之年約十八歲以上之男子）共同基於剝奪人之行動自由之犯意聯絡，攜
    帶鋁製棒球棍共三支（屬何人所有不明），分別乘坐四部車牌號碼均不詳之自小
    客車前往臺中縣大里市○○路與爽文路口（即大里國中旁）處找丙○○、乙○○
    、甲○○三人示威教訓，並欲將渠三人強押上車帶往他處，迨到達現場後，隨即
    由丁○○手持鋁製棒球棍一支與其他四名不詳姓名之男子，針對丙○○一人下手
    圍住，另其他不詳姓名之約十餘名之男子又分別針對乙○○、甲○○二人下手圍
    住，並以將丙○○、乙○○、甲○○三人之雙手反折至背後之方式，欲分別強押
    上二部自小客車，同時並對丙○○、乙○○、甲○○三人出言恐嚇稱：「如果不
    上車就要打人」等語，適丙○○雙手遭反折至背後，並由不詳姓名之二名男子各
    架住丙○○之左、右手時，丁○○又以手掐住丙○○之脖子，正欲強押丙○○上
    車之際，丙○○即抗拒上車，另乙○○、甲○○二人則遭強押上同一部自小客車
    內，丁○○等人即以此非法方法剝奪丙○○、乙○○、甲○○三人之行動自由；
    因丁○○等人見丙○○抗拒不願上車，為達強押丙○○上車帶走之目的，丁○○
    等人又共同基於普通傷害之犯意聯絡，由丁○○手持鋁製棒球棍一支，會同其他
    人共同出手毆打丙○○之頭部，致使丙○○受有頭部挫傷之傷害。嗣因臺中縣警
    察局霧峰分局大里分駐所警員巡邏至該處時，發現上情，並對空鳴槍示警，除丁○○與楊志賢、賴建安、鄒嘉慶、施元裕等五人當場被逮獲之外，其餘之在場男
    子均搭車紛紛逃逸，現場並扣得鋁製棒球棍一支（現扣在警局內）。
二、案經丙○○訴由臺中縣警察局霧峰分局報請臺灣臺中地方法院檢察署檢察官偵查
    起訴。
    理  由
一、訊據被告丁○○對於右揭時、地其確有在場之事實固不否認，惟矢口否認有何毆
    打丙○○及強押丙○○上車之犯行，辯稱：伊沒有打被害人丙○○，也沒拿球棒
    ，當時因為警察來時，伊來不及跑，所以就被抓到。被害人丙○○有用手抓伊的
    手，伊有把他撥開。當時伊看到時，有四、五個人在場，伊是比較晚到的，伊去
    時，就看到他們拉扯，後來警察來了，被害人就說有人拿球棒打他，結果被害人
    就對警察說是伊打他的，伊也沒有辦法找到那些打他的人，因為伊都不認識他們
    ，且伊也不知道是何人打丙○○的，當時很暗現場伊看到的一共四、五個人，就
    是被帶到警局的那幾個，包括楊志賢、賴建安、施元裕、鄒嘉慶，其餘在場的人
    伊不知道他們的姓名，也不知道是何人的朋友云云。然查：右揭事實，業據告訴
    人即被害人丙○○於警、偵訊中及本院審理時數次指訴綦詳在卷（其中部分犯罪
    情節均已由被害人陳明在卷，公訴人均避而未提，僅提及傷害乙節），且經本院
    當庭質之證人即被害人甲○○、乙○○二人亦分別結證稱：「（甲○○稱：）我
    與告訴人、乙○○在路邊抽菸，因為告訴人的堂姪女黃雅偵尚未回家，所以我們
    去那邊等，後來有四台車子停下來，有一、二十個人下來，由四、五個人分別押
    我們三人，要強押上車，我有被押上車，只有告訴人反抗沒有被押上車，我與乙○○都有上車。告訴人因為反抗，所以就被打，至少有五個人打他，包括在庭的
    被告，我被押上車的車子，剛好就在打架後面，所以我有看到，被告拿鋁棒。我
    被押的那幾個人也有人拿鋁棒。現場總共有二、三根鋁棒，但是帶回警局的就只
    有壹支鋁棒，押告訴人的人應該都十八歲以上的男性，人數約四、五個人。因為
    現場太多人，有的要上車、有的要下車，所以我無法非常確定一共有幾個人押告
    訴人，但是我可以確定被告有押告訴人要上車，且持鋁棒毆打告訴人的頭部，在
    派出所扣案的鋁棒，就是被告拿來毆打告訴人的鋁棒，我上車後，一直等到警車
    來時，他們才放我下車，現場有十幾個人，但是帶回警局的就只有五、六個人而
    已，其餘警察都沒有帶回警局。被告打告訴人的目的，就是要達到押告訴人上車
    的目的。後來警察就來了。現場來了四、五輛警車，我沒有被毆打，告訴人左、
    右手各被壹個人架著，被告手持鋁棒，後來押告訴人的人也有打他，押告訴人的
    那幾個人手中一共只有被告手中有拿壹支鋁棒。且被告及在場之人說如果不上車
    ，就要打人」；「（乙○○稱：）我也有被押上車，我與甲○○是被押上同一部
    車，我也是被四、五個人押。我有看到被告押告訴人，且告訴人反抗，被告就拿
    鋁棒打告訴人。我們會認得出被告，是因為當天他穿黃色的衣服。他們當時押我
    的手法，就是把我們的手反折到背後坐上車。告訴人有被押，但是他馬上反抗。
    不願意上車門，馬上就被打了，打他的用意，是要把他押上車，我沒有被毆打。
    且被告及在場之人說如果不上車，就要打人，其餘陳述同甲○○」等語（詳見本
    院九十一年十二月四日審判筆錄）。再參酌以依被告所辯伊到現場看到四、五人
    和丙○○拉拉扯扯，衡情被告既僅是旁邊觀看，告訴人丙○○理應是與該四、五
    人互相拉扯，丙○○豈有可能去拉扯到一位旁觀者即被告手臂之理，此顯與一般
    經驗法則不符。綜上諸情，足認被告上開所辯應僅係臨訟之砌詞，要均無可採信
    。又被告所協同到庭之證人羅森興雖到庭證稱：「我在裡面與我姊夫、姐姐喝茶
    ，聽到外面有打架聲音，我們衝出來看，看到他們在打架，正好巡邏車過來，警
    察還有對空鳴槍，我出來的時候，有看到告訴人與其他人互毆。現場確實有壹支
    鋁棒，等到警察控制現場後，我有看到被告，我並沒有看到被告毆打告訴人，現
    場很亂，所以警察才對空鳴槍」等詞，然依證人羅森興所為上開證詞加以對比本
    案情節，除可知告訴人丙○○及證人甲○○、乙○○三人上開所為陳述，尚非屬
    誣構之詞外，若依現場之人數及混亂之情形，且證人羅森興因未全程目睹過程（
    此由其係因聽到外面有打架聲音，才衝出來看可知）等情，實尚難以證人羅森興
    之證詞即為對被告有利之認定。此外，復有告訴人丙○○之診斷證明書一紙（診
    斷日期為九十一年九月四日）附卷及鋁製棒球棍一支（現扣在警局內）扣案足資
    佐證，本件事證明確，被告犯行均洵堪認定。
二、按刑法第三百零二條第一項之妨害自由罪，原包括私禁及以其他非法方法剝奪人
    之行動自由而言，所謂非法方法，當包括強暴、脅迫等情事在內，又於妨害自由
    行為繼續中對被害人有所出言恐嚇，自屬包含於妨害被害人行動自由之同一意念
    之中，縱其所為合於刑法第三百零五條恐嚇危害安全之情形，仍應視為剝奪行動
    自由之部分行為（最高法院七十四年度臺上字第三四０四號判例意旨參照）。是
    以被告丁○○等人雖以徒手強押之強暴方式迫使丙○○、乙○○、甲○○三人上
    車，並又對丙○○、乙○○、甲○○三人脅迫稱：「如果不上車就要打人」等語
    ，然依上開判例意旨，則被告丁○○等人之脅迫被害人丙○○、乙○○、甲○○
    三人之行為，均係屬非法方法之手段及剝奪行動自由之部分行為，先予敘明。又
    按共同正犯之意思聯絡，不限於事前有所協議，其於行為當時，基於相互之認識
    ，以共同犯罪之意思參與者，亦無礙於共同正犯之成立（最高法院七十三年台上
    字第一八八六號判例意旨參照）。故核被告丁○○所為，係犯刑法第三百零二條
    第一項之以非法方法剝奪他人行動自由罪及同法第二百七十七條第一項之普通傷
    害罪。又就被告丁○○所犯以非法方法剝奪他人行動自由罪部分，雖未據公訴人
    起訴（此部分犯罪情節均已由被害人丙○○陳明在卷，公訴人均避而未提及加以
    調查敘明），然本院認有牽連犯裁判上一罪之關係，基於審判不可分之原則，自
    得一併加以審究，附此敘明。另被告丁○○與廖宜忠、楊志賢、賴建安、鄒嘉慶
    、施元裕在內合計約十五名以上之男子等人間，就上開剝奪丙○○、乙○○、甲○○三人行動自由及普通傷害丙○○部分，均具有犯意之聯絡及行為之分擔，為
    共同正犯。又被告丁○○與廖宜忠、楊志賢、賴建安、鄒嘉慶、施元裕在內合計
    約十五名以上之男子等人，以一剝奪他人行動自由行為，觸犯三個剝奪他人行動
    自由罪名，均係屬同種想像競合犯，應依法論處以非法方法剝奪他人行動自由罪
    。另被告丁○○等人所犯上開二罪間，均有方法結果之牽連關係，為牽連犯，應
    依刑法第五十五條之規定，從較重之刑法第三百零二條第一項以非法方法剝奪他
    人行動自由罪處斷。爰審酌被告平日之素行尚屬良好，有臺灣臺中地方法院檢察
    署刑案資料查註紀錄表附卷可考、被告犯罪之動機、目的全係因為年輕好勇鬥狠
    、手段非屬平和、對社會治安所生危害之程度及被告犯罪後未能坦承全部之犯行
    態度非屬良好與亦未賠償被害人之損害達成和解等一切情狀，量處如主文所示之
    刑，並諭知易科罰金之折算標準，以示懲儆。
三、至扣於警局內之鋁製棒球棍一支，及未扣案之另二支鋁製棒球棍，雖均係供犯本
    案之罪所用之物，然經質之被告否認屬其所有（詳見本院九十一年十二月四日審
    判筆錄），此外依本件全案卷證資料，復查無其他積極證據足以證明係被告或其
    他在場之共犯何人所有之物，又非屬違禁物，核與沒收之要件不符，爰均不予宣
    告沒收，併此敘明。
據上論斷，應依刑事訴訟法第二百九十九條第一項前段，刑法第二十八條、第三百零
二條第一項、第二百七十七條第一項、第五十五條、第四十一條第一項前段，罰金罰
鍰提高標準條例第一條前段、第二條，判決如主文。
本案經檢察官洪淑姿到庭執行職務。
中      華      民      國      九十一      年    十二    月    十八    日
                                    臺灣臺中地方法院刑事第六庭
                                        法  官  許  旭  聖
右正本證明與原本無異。
如不服本判決，應於判決送達後十日內向本院提出上訴狀（應附繕本），上訴
於臺灣高等法院臺中分院。
                                        書記官
中      華      民      國      九十一      年    十二    月    十八    日
附錄本案論罪科刑法條全文：
刑法第二百七十七條第一項
傷害人之身體或健康者，處三年以下有期徒刑、拘役或一千元以下罰金。
刑法第三百零二條第一項
私行拘禁或以其他非法方法，剝奪人之行動自由者，處五年以下有期徒刑、拘役或三
百元以下罰金。
